最　高　行　政　法　院　判　決　　　　　　　　　　九十三年度判字第三七二號
　　上　訴　人　乙○○
　　被 上訴 人　私立東南技術學院
　　代　表　人　甲○○
右當事人間因有關教育事務事件，上訴人對於中華民國九十二年一月二十四日臺北高
等行政法院九十一年度訴字第三五七五號判決，提起上訴，本院判決如左：
　　主  文
上訴駁回。
上訴審訴訟費用由上訴人負擔。
　　理  由
一、本件上訴人在原審起訴意旨略以：被上訴人於民國九十年十月十五日通過「東南
    技術學院教職員工敘薪辦法」，然該校並無行政主管之加給、特支費與年終獎金
    等薪給標準，顯違反「教育部主管教育事務財團法人設立許可及監督準則」第二
    十條之一之規定。為此請判決命被上訴人應依「教育部主管教育事務財團法人設
    立許可及監督準則」第二十條之一之規定，制定該校行政主管之加給、特支費、
    年終獎金與月薪之標準，並提報校務會議通過，始得發放上開金額。另被上訴人
    不得支付行政主管未經校務會議通過之名目所得及被上訴人應將校務會議通過之
    人員薪給標準呈報教育部審核等語。
二、原審以：本件上訴人之請求內容並非「要求被上訴人學校，針對具體事件，就特
    定人為規制性決定之行政處分」，而是「要求被上訴人學校，就學校管理事項，
    制定抽象之法規範，普遍適用於全體行政職員」。即使是「一般給付訴訟」，仍
    須有請求權之規範基礎。除非法有明文，人民是沒有請求行政機關形成或制定法
    規範之權利可言。因此上訴人在本案中沒有主觀之公權利可以作為其請求內容之
    規範基礎。綜上所述，上訴人不具提起本件訴訟之權能，其提起本件一般給付訴
    訟，顯有當事人不適格之情形，爰不經言詞辯論，逕以判決駁回之。
三、本院按：提起行政訴訟，除行政訴訟法第九條所定維護公益訴訟外，均以原告主
    張其權利或法律上利益受到損害，或主張其有公法上之請求權，始得據以提起。
    如原告提起保護他人法益或公益之行政訴訟，除法律有明文規定許可外，該訴自
    屬欠缺權利保護之要件而應予駁回。本件上訴人依其主張其為被上訴人學校之教
    職員，並非該校之行政主管。故該校如何發放主管加給、特支費、主管月薪及主
    管之年終獎金，暨有無發放之標準，均不致對上訴人之法律上權利及利益造成損
    害。上訴人在法律上亦無請求被上訴人作成發放上開加給標準之請求權，故揆諸
    上開法律說明，上訴人提起本件訴訟，欠缺權利保護要件，應予駁回。次查上訴
    人以其係該校員工，以該校給付之薪資為生，如該校因不法發放行政主管之前開
    加給而致倒閉，將影響上訴人之生計，何能謂上訴人無主觀訴訟權云云，然該主
    張僅屬事實上之利害關係，尚難認為具有法律上之利害關係而具有提起訴訟之權
    能。至上訴人對被上訴人關於行政主管人員發放加給制度不全及發放標準之批評
    與建議，宜依行政程序法第七章有關陳情之規定，向教育主管機關教育部陳情，
    由教育部依職權督導考核，教育部收受該陳情後，依同法第一百七十一條規定，
    將處理情形函覆上訴人，以資解決。綜上，原判決以上訴人提起本件訴訟欠缺權
    利保護要件，予以駁回。尚無不合。上訴意旨猶以其係該校員工，該校財務如不
    正常，將影響其生計，自有權提起本件行政訴訟，且被上訴人之違法事項，如無
    人得提起訴訟，如何匡正該缺失等語，指摘原判決，求為廢棄，為無理由，應予
    駁回。
據上論結，本件上訴為無理由，爰依行政訴訟法第二百五十五條第一項、第九十八條
第三項前段，判決如主文。
中　　華　　民　　國　　九十三　　　年　　　四　　　　月　　　二　　　　日
                    最 高 行 政 法 院  第 一 庭
                                審 判 長 法  官　　　黃　綠　星
                                         法  官      劉  鑫  楨
                                         法  官　　　蔡　進　田
                                         法  官　　　黃　璽　君
                                         法  官　　　廖　宏　明
右  正  本  證  明  與  原  本  無  異
　　　　　　　　　　　　　　　　　　　　 法院書記官　彭  秀  玲
中　　華　　民　　國　　九十三　　　年　　　四　　　　月　　　二　　　　日
